【裁判字號】    95,交聲,861
【裁判日期】    950929
【裁判案由】    聲明異議
【裁判全文】
臺灣彰化地方法院交通事件裁定         95年度交聲字第861號
原處分機關    交通部公路總局台中區監理所彰化監理站
異  議  人    甲○○
即受處分人
上列受處分人因違反道路交通管理處罰條例案件，對於交通部公
路總局臺中區監理所彰化監理站95年8 月29日所為之處分（彰監
四字第裁64─GC0000000 號），聲明異議，本院裁定如下：
    主  文
異議駁回。
    理  由
一、按行政罰法業於民國94年2 月5 日制訂公布，並自95年2 月
    5 日起施行，該法第5 條規定：「行為後法律或自治條例有
    變更者，適用行政機關最初裁處時之法律或自治條例。但裁
    處前之法律或自治條例有利於受處罰者，適用最有利於受處
    罰者之規定。」又道路交通管理處罰條例所定罰鍰、吊扣吊
    銷證照、記點之裁罰，係屬行政罰法中所稱行政罰之性質，
    是應有上開行政罰法第5 條規定之適用。再汽車駕駛人有使
    用註銷駕駛執照駕駛小型車之違規行為時，道路交通管理處
    罰條例第21條第1 項第6 款原規定：「處新台幣（下同）
    6000元以上12000 元以下罰鍰，並當場禁止其駕駛及扣案其
    車輛牌照」；惟上開規定已於94年12月28日修正條文內容並
    改列為同條例第21條第1 項第4 款，其內容為：「汽車駕駛
    人，有下列情形之一者，處6000元以上12000 元以下罰鍰，
    並當場禁止其駕駛：…四、駕駛執照業經吊銷、註銷仍駕駛
    小型車或機器腳踏車。」然查，本件違規行為後，原處分機
    關首次裁決時（本件原處分機關係於95年8 月29日裁罰），
    上開規定業於95年7 月1 日起始施行，本件異議人之違規行
    為，無論依行為時或原處分機關首次裁處時之道路交通管理
    處罰條例上開規定，均應處罰，且衡以行為時之法律並未較
    有利於受罰者，依行政罰法第5 條前段規定，應適用行政機
    關最初裁處時之法律即上揭現行道路交通管理處罰條例第21
    條第1 項第4 款規定處罰，合先敘明。
二、次按違反道路交通管理事件行為人，未依規定自動繳納罰鍰
    ，或未依規定到案聽候裁決，處罰機關應於2 個月內依基準
    表逕行裁決之；違反道路交通管理事件，於行為人到案聽候
    裁決者，處罰機關經裁決後，應宣示裁決內容，並將聲明異
    議期間及提出書狀之機關，於宣示時一併告知，且記載於裁
    決書；違反道路交通管理事件，行為人不依規定自動繳納罰
    鍰，或不依通知限期到案，處罰機關逕行裁決者，得不宣示
    ，但應依前項規定於裁決書載明應記載事項，並送達受處分
    人，95年6 月30日修正（自同年7 月1 日）施行前之違反道
    路交通管理事件統一裁罰基準及處理細則第44條第1 項、第
    45條第1 項及第2 項亦有明定。
三、本件異議人即受處分人甲○○於95年3 月9 日下午10時48分
    許，駕駛其所有車牌號碼5Q—7152號自小客車，行經臺中市
    ○○○路2 段時，經台中市警察局交通警察隊警員臨檢攔停
    ，嗣經警員查悉異議人之駕駛執照係處於註銷狀態中，遂以
    異議人違反道路交通管理處罰條例第21條第1 項第6 款規定
    ，掣發台中市警察局中市警交字第GC0000000 號舉發違反道
    路交通管理事件通知單。嗣異議人未於舉發通知單上所載應
    到案日期（95年3 月24日）前到案聽候裁決，經原處分機關
    即交通部公路總局台中區監理所彰化監理站依上開修正前違
    反道路交通管理事件統一裁罰基準及處理細則第43、44、67
    條之規定，就上開違規行為，於95年8 月29日以受處分人有
    違反修正前道路交通管理處罰條例第21條第1 項第6 款之違
    規情形（惟應係該條例第21條第1 項第4 款，詳如前述），
    逕行裁處異議人罰鍰12000 元，此有台中市警察局中市警交
    字第GC000 0000號舉發違反道路交通管理事件通知單、交通
    部公路總局台中區監理所彰化監理站違反道路交通管理事件
    彰監四字第裁64─GC0000000 號裁決書各1 紙在卷足憑。
四、異議意旨略以：異議人上開期日經交通警察臨檢時，始知駕
    駛執照已因未繳交行駛高速公路之違規罰鍰，致遭逕行註銷
    駕駛執照。惟異議人自93年5 月起即居住在台中市，致前開
    裁決書雖經送達戶籍地，異議人卻全然不知情，方於上開時
    地遭警以使用註銷駕照舉發。再者，原處分機關僅以1 次裁
    決，對異議人產生罰鍰、吊扣駕駛執照，並逕行註銷駕駛執
    照等4 個行政處分，無異剝奪異議人之救濟途徑，且有違行
    政法裁量不得濫用原則云云。
五、經查：
  （一）異議人前於90年11月25日上午9 時59分，駕駛車牌號碼
        7L-8781 號自小客車，行經國道1 號北往南方向29.4
        公里處時，因該處限速90公里，時速103 公里，超速13
        公里，經內政部警政署國道公路警察局第一警察隊，於
        91年1 月22日以第ZA0000000 號舉發違反道路交通管理
        事件通知單舉發異議人違規，惟異議人並未於舉發通知
        單所載應到案日期（91年2 月21日前）到案，原處分機
        關乃於94年2 月18日逕行裁決（彰監四字第裁64-ZA000
        0000號），並於94年3 月2 日送達裁決書，異議人仍未
        到案，原處分機關乃依道路交通管理處罰條例第65條第
        1 項第3 款、同條項第1 款規定，自94年3 月21日起易
        處吊扣駕駛執照3 個月，同年4 月5 日起易處吊銷，並
        逕行註銷駕駛執照等情，有原處分機關94年2 月18日彰
        監五字第裁ZA-0000000號違反交通管理事件裁決書、內
        政部警政署國道公路警察局公警局交字第ZA0000000 號
        舉發違反道路交通管理事件通知單（移送聯）影本、中
        華民國郵政掛號郵件收件回執影本等在卷可稽。異議人
        本案於上開時、地，駕駛其所有之車牌號碼5Q-7152 號
        自小客車，經舉發違規之時間，既在其駕駛執照註銷期
        間內，其確有於駕駛執照註銷期間內，使用註銷之駕駛
        執照駕車等情，甚為明確。
  （二）異議人雖以上開情詞置辯，惟且按處理違反道路交通管
        理事件，有關文書送達之程序，依行政程序法之規定，
        違反道路交通管理事件統一裁罰基準及處理細則第5 條
        定有明文。而送達於應受送達人之住居所、事務所或營
        業所為之，但在行政機關辦公處所或他處會晤應受送達
        人時，得於會晤處所為之；於應送達處所不獲會晤應受
        送達人時，得將文書付與有辨別事理能力之同居人、受
        僱人或應送達處所之接收郵件人員，行政程序法第72條
        第1 項、第73條第1 項亦有明定。準此，郵政機關之郵
        差送達文書於住居所、事務所或營業所，不獲會晤應受
        送達人，而將文書交付有辨別事理能力之同居人，即為
        合法送達。至該同居人何時將文書轉交應受送達人，對
        已生之合法送達效力不受影響。經查，前案裁決書係於
        94年3 月2 日送達異議人住所彰化縣員林鎮○○路219
        號13樓，並由其母高琴簽收之事實，此有上開中華民國
        掛號郵件收件回執影本在卷足據，是前案裁決書依法應
        認已經合法送達，是以異議人辯稱該裁決書未經合法送
        達云云，實屬無據。從而，前案裁決書既已合法送達予
        異議人，異議人經主管機關裁決後未向本院聲明異議，
        原處分機關依裁處時（即修正前）之道路交通管理處罰
        條例第65條第1 項第3 款及同條項第1 款規定逕行註銷
        異議人之駕駛執照，乃適法無誤。
六、綜上所述，異議人之駕駛執照既原處分機關依法予以註銷，
    其於註銷期間內之95年3 月9 下午10時48分許，使用註銷駕
    駛執照而駕駛車牌號碼5Q-7152 號自小客車行經台中市○○
    ○路○ 段，已堪認定確有使用註銷駕駛執照駕駛小型車之違
    規行為，從而原處分機關於裁處時依修正前道路交通管理處
    罰條例第21條第1 項第4 款（原處分機關誤為第21條第1 項
    第6 款）及違反道路交通管理事件統一裁罰基準表之規定，
    裁處異議人罰鍰12,000元，依法並無違誤，且所裁罰金額亦
    無不當之處，本件異議為無理由，自應將其異議駁回。
七、據上論斷，應依道路交通案件處理辦法第19條，裁定如主文
    。
中    華    民    國    95    年    9     月    29    日
                  交通法庭法  官  胡宜如
以上正本證明與原本無異
如不服本裁定，應於裁定送達後5日內向本院提出抗告狀。
中    華    民    國    95    年    9     月    29    日
                          書記官  蕭秀吉


司法院資訊處製作；財團法人民間司法改革基金會備份。
